臺灣臺南地方法院刑事判決　　　　　　　　　　　　　九十一年度訴字第一二一號
　　公　訴　人　臺灣台南地方法院檢察署檢察官
　　被　　　告　戊○○
右列被告因偽造文書等案件，經檢察官提起公訴（九十年度偵字第八七七八號），本
院判決如左：
    主  文
戊○○意圖為自己不法之所有，而侵占對於業務上所持有之物，處有期徒刑壹年貳月
。
    事  實
一、戊○○前於民國（以下同）八十六年間，曾因違反肅清煙毒條例案件，經臺灣高
    等法院臺南分院判處有期徒刑三年七月確定。發監執行後於八十八年九月間假釋
    出監，刑期應至九十年四月二十一日始執行完畢，尚在假釋期間，猶不知悔改，
    其原係台南縣仁德鄉○○○街三十九號「佳仕機械有限公司」（下稱佳仕公司）
    員工，除從事機械組裝業務外，亦協助代收公司信件業務，為從事業務之人。八
    十九年七月間，佳仕公司客戶「振吉電化廠股份有限公司」（下稱振吉公司）以
    掛號信件郵寄付款人為匯通商業銀行民生分行，票號：ＡＣ0000000號，
    面額新台幣（以下同）五千元，並指定受款人為佳仕公司之支票一紙予佳仕公司
    。詎戊○○收受該掛號支票後，竟生不法所有之意圖，予以侵占入己，並於票背
    蓋用佳仕公司收文章，偽造佳仕公司背書後，於八十九年七月間某日，在臺南市
    安南區○○路○段四０九巷四號己○○住處，交付該支票予不知情之丙○○週轉
    ，足生損害於佳仕公司及振吉公司。嗣丙○○再持該支票向丁○○調現，丁○○
    再持該支票向甲○○購買洋酒消費。甲○○於八十九年八月二十五日提示支票，
    惟該支票因已遭乙○○辦理掛失止付，警方始循線查知前情。戊○○犯後於審理
    中逃匿，經本院於九十一年五月六日日以南院刑緝字第二二八號發佈通緝，嗣於
    九十一年五月十日，在高雄縣大社鄉○○路與水管路口為警緝獲歸案。
二、案經台南縣警察局歸仁分局報請臺灣臺南地方法院檢察署檢察官偵查起訴。
    理  由
一、訊據被告戊○○矢口否認有何業務侵占及偽造文書犯行，辯稱：前開支票係丙○○至佳仕公司找他時乘機竊取云云。惟查：
  (一)被告戊○○為佳仕公司員工，除負責機械組裝工作外，亦協助代收公司信件業務
    ，為從事業務之人及佳仕公司遺失前開支票等事實，均據證人乙○○陳述在卷可
    按，被告亦不否認上情。嗣前開支票於八十九年八月二十五日經甲○○提示，甲○○係因丁○○向其購買洋酒，以該支票支付價款而取得；丁○○取得支票則因
    丙○○持票向其調借現金等情，並據證人甲○○、丁○○分於偵查中及本院審理
    中證述在卷可按。
  (二)證人丙○○於偵查中證稱：他從來沒有去過被告的公司，被告與他是朋友，他以
    前也曾借錢給被告，這一次是他向被告借錢，被告於八十九年六、七月間，拿支
    票到台南市○○路○段四０九巷四號己○○家中給他的，當時他住在己○○家，
    己○○也有看到等語。核與證人己○○於偵查中證稱：「上開支票是被告親自拿
    到我家交給丙○○，因為丙○○剛關回來，住在我家，他拿這張支票是要給丙○○用的。我還有問被告這個錢是否還要還，被告說不用，說是要給丙○○週轉的
    」等語相符。
  (三)右開支票乃振吉公司以掛號郵寄之方式交付佳仕公司，無法從郵寄信封外觀得知
    交寄物之內容（支票），亦無固定之交寄格式等情，業據證人乙○○於本院證述
    在卷可按（本院九十一年七月十一日審判筆錄參照）。另被告於本院亦供稱：「
    當日共收了普通信件三、五封，也有請款的發票，還有支票」等語（本院九十一
    年六月六日審判筆錄參照）。準此，證人丙○○既非佳仕公司員工，並不熟知郵
    件內容，亦無法僅從郵件外觀即查知郵件內容，自無可能在多數之信件中僅單獨
    竊取前開掛號郵件支票。況證人丙○○亦堅決否認曾前往佳仕公司，被告辯稱前
    開支票係由丙○○所竊取云云，顯與事理不符，不足採信。
  (四)再者，被告於臺灣臺南地方法院檢察署八十九年度偵字第一０六五二號竊盜一案
    中，因竊取他人之貨車及車上貨物，為警追躡查獲。於該案中亦誣指竊取貨車之
    人為丙○○，後因丙○○要伊前往幫忙搬運貨物，於丙○○離去另覓車輛運送時
    ，為警查獲，此有該案起訴書一份在卷可憑。綜觀被告於本案及上開竊盜一案中
    之辯解，均將竊盜之責推卸予丙○○，設丙○○果係竊取本案支票之行為人，被
    告於本案支票提示日即八十九年八月二十五日前，甚或更早即已知悉丙○○竊取
    公司支票，並累及被告。而被告與丙○○為朋友關係，依被告所供，並曾屢次借
    款丙○○週轉，丙○○竟竊取公司支票，拖累被告，依常情判斷，被告應對丙○○深惡痛絕，豈有再於八十九年九月十四日再應丙○○請託前往幫忙搬運貨物可
    能？被告既查知丙○○所在，竟又不欲洗雪沈冤，報警處理或報知乙○○，反受
    丙○○以三千元代價受僱搬運貨物，足證被告所辯，全係推卸之詞，委無足採。
    綜上所述，本件事證明確，被告犯行洵堪認定。
二、被告戊○○為佳仕公司員工，負有協助代收公司信件業務，為從事業務之人。竟
    意圖為自己不法之所有，侵占其於業務上所持有佳仕公司所有之支票一紙，並於
    票背蓋用佳仕公司收文章，偽造佳仕公司背書後，交付予丙○○，自足生損害於
    支票受款人佳仕公司及發票人振吉公司。核其所為，係犯刑法第三百三十六條第
    二項之業務侵占罪及同法第二百十六條、二百十條之行使偽造私文書罪。被告所
    犯上開二罪間，有方法結果關係，為牽連犯，應從一重以業務侵占罪處斷。爰審
    酌被告素行不良，犯後復誣指丙○○涉案，企圖脫卸刑責，足見其品性不端、犯
    後態度不佳及其他一切情狀，量處如主文所示之刑，藉資懲儆。
據上論斷，應依刑事訴訟法第二百九十九條第一項前段，刑法第三百三十六條第二項
、第二百十六條、第二百十條、第五十五條，罰金罰鍰提高標準條例第一條前段，判
決如主文。
本案經檢察官王森榮到庭執行職務。
中    華    民    國      九十一    年        八      月      十五      日
                              臺灣臺南地方法院刑事第三庭
                                      法  官  林  英  志
右正本證明與原本無異。
如不服本判決應於送達後十日內向本院提出上訴狀。（應附繕本）
                                      書記官  謝  國  欽
中    華    民    國      九十一    年        八      月      十五      日
附錄本案論罪科刑法條全文：
中華民國刑法第三百三十六條第二項
(業務侵占罪)
對於業務上所持有之物，犯前條第一項之罪者，處六月以上五年以下有期徒刑，得併
科三千元以下罰金。
中華民國刑法第二百十條
(偽造變造私文書罪)
偽造、變造私文書，足以生損害於公眾或他人者，處五年以下有期徒刑。
中華民國刑法第二百十六條
(行使偽造變造或登載不實之文書罪)
行使第二百十條至第二百十五條之文書者，依偽造、變造文書或登載不實事項或使登
載不實事項之規定處斷。
